臺灣臺東地方法院民事裁定　九十四年度再字第八號
　　再審聲請人　　甲○○
　　再審相對人　　行政院農業委員會林務局台東林區管理處
　　法定代理人　　田志城
右當事人間請求確認土地經營權不存在事件，再審聲請人對於本院民國九十四年六月
六日九十四年度再字第四號確定裁定，聲請再審，本院裁定如左：
    主      文
再審之聲請駁回。
再審聲請費用由再審聲請人負擔。
    理      由
一、按裁定已經確定，而有第四百九十六條第一項或第四百九十七條之情形者，得準
    用本編之規定，聲請再審。民事訴訟法第五百零七條定有明文。又對於終審法院
    之裁定有所不服者，除合於法定再審原因得聲請再審外，不容以其他之方法聲明
    不服，故不服終審裁定而未以聲請再審之程序為之者，仍應視其為再審之聲請，
    而依聲請再審程序調查裁判。最高法院亦著有三十四年聲字第二六三號判例可資
    參照，本件再審聲請人主張本院九十四年度再字第四號確定裁定有民事訴訟法第
    四百九十七條規定：就足以影響於判決之重要證物漏未斟酌，而提起再審之訴，
    依首揭法條、判例意旨，自應視為再審之聲請，而依聲請再審程序調查裁判。再
    本院原九十四年度再字第四號民事裁定，係屬不得上訴第三審之事件，已於九十
    四年六月六日宣示當日即告確定，再審聲請人則於同年六月二十三日收受原確定
    裁定，有送達證書在卷可憑，是再審聲請人就此確定裁定於九十四年七月十一日
    具狀表明再審理由，即未逾聲請再審之三十日不變期間，本院自應就其再審之聲
    請予以調查審究，合先敘明。
二、再審聲請人主張：再審相對人明知地籍圖上根本沒有大武事業區四十八林班地編
    號之地籍存在，再審相對人竟然以記載不實之所謂基本圖當作證據，鈞院七十九
    年簡字第三十八號事件審理時即認有查證之必要，所以連同臺東縣政府提供之成
    果圖於七十九年七月四日以東院丁民仁字第０八四八一號函附該二份圖請縣政府
    以書面比對方式鑑定非囑託測量，再審相對人明知實地上無一至七號椿位之事實
    ，卻於送鑑定之圖上虛註其經過五十餘日測製一至七號椿位地籍座標表，變換法
    院原送鑑圖，臺東縣政府收到其七十九年八月二十七日所繪之基本圖資料，以人
    工展繪成果圖後函復鈞院，惟鈞院並未採用該圖，並判決再審相對人敗訴，再審
    相對人不服，於上訴第二審審理時，查證系爭土地是在再審相對人所繪的圖內，
    遂認再審相對人有土地經管權而改判再審相對人勝訴（八十二年上易字第三號）
    ，惟該圖是再審相對人臨訟變造法院送鑑圖證，自不應採認為其有土地經管權之
    證據，因而再審聲請人只得另行起訴以確認再審相對人之土地經管權不存在，惟
    法院仍據該圖判決再審相對人勝訴確定（八十八年簡上字第三九號）。再審聲請
    人不服，屢經再審均遭駁回確定，再審聲請人於原審復一再表明上情，惟原確定
    裁定對上述變造地籍圖的重要證據亦漏未斟酌，足以影響原裁定之判斷，爰依民
    事訴訟法第四百九十七條規定，聲請再審云云。
三、再按再審之訴，法院認無再審理由，判決駁回後，不得以同一事由，對於原確定
    判決或駁回再審之訴之確定判決，更行提起再審之訴。聲請再審得準用之。民事
    訴訟法第四百九十八條之一、第五百零七條分別定有明文。本件再審聲請人固主
    張本院九十四年度再字第四號民事確定裁定漏未斟酌林班基本圖係再審相對人臨
    訟變造法院送鑑圖證，致法院採為土地經管權存在之證據，顯足以影響原裁定之
    內容云云，然查本院九十一年度再字第六號確定判決理由中已明載：「況臺灣高
    等法院花蓮分院八十六年度上字第二九號民事判決（理由欄第四點）、最高法院
    八十七年度臺上字第一七三八號判決，均未認該基本圖有何不實情事，有上開判
    決可稽。再者，原審（八十八年度簡上字第三九號）於判決理由第二點，就林班
    基本圖已詳細載明：『於七十九年度簡字第三八號民事案件中，曾囑託臺東縣政
    府鑑定原告占有坐落臺東縣達仁鄉○○段暫編第五六五之二三地號之未登記土地
    是否屬四十八林班地之範圍，經縣政府依地籍圖座標資料套繪後，其結果認定系
    爭土地其中面積零點二六六七公頃之部分確係位於四十八林班地之範圍內，有臺
    東縣政府七十九年九月六日七九府地籍字第七三一六四號函附之成果圖可稽，足
    證被告對系爭土地確有經管權存在無訛。臺灣高等法院花蓮分院八十二年上易字
    第三號、本院八十五年度訴字第一七一號、臺灣高等法院花蓮分院八十六年度上
    字第二九號及最高法院八十七年度臺上字第一七三八號亦均同此認定。』等語」
    ，足見本院九十一年度再字第六號民事確定判決對再審原告有關基本圖之主張皆
    已斟酌再三、闡述極明，難謂有何漏未斟酌之處。再審聲請人以該九十一年度再
    字第六號確定判決有民事訴訟法第四百九十七條所定「就足以影響於判決之重要
    證物漏未斟酌」之情形而迭次提起再審之訴，亦經本院以九十三年度再字第二號
    、九十三年度再字第五號、九十三年度再字第八號等判決駁回確定，再審聲請人
    復以同一事由再提起再審之訴，經原審以違反民事訴訟法第四百九十八條之一規
    定，認其再審之訴不合法為由裁定駁回，今再審聲請人又以同一事由，聲請本件
    再審，依上揭說明，自非合法，應予駁回。
四、據上論結，本件再審之聲請為無理由，依民事訴訟法第五百零七條、第七十八條
    ，裁定如主文。
中　　　華　　　民　　　國　　九十四　　年　　　八　　　月　  　三  　　日
~B臺灣臺東地方法院民事庭
~B審判長法　官　李勝琛
~B　　　法　官　徐淑芬
~B　　　法　官　曾宗欽
右為正本係照原本作成。
本件不得抗告。
中　　　華　　　民　　　國　　九十四　　年　　　八　　　月　　  三  　　日
~B法院書記官　蕭家玲
